【裁判字號】    88,訴,1316
【裁判日期】    890118
【裁判案由】    搶奪
【裁判全文】
臺灣臺北地方法院刑事判決                        八十八年度訴字第一三一六號
    公  訴  人  臺灣臺北地方法院檢察署檢察官
    被      告  乙○○
    選任辯護人  林德川
右列被告因搶奪案件，經檢察官提起公訴（八十八年度偵字第一八二六０號），本院
判決如左：
    主  文
乙○○無罪。
    理  由
一、公訴意旨略以：被告乙○○於民國八十八年七月中旬見報應徵加入「天狼星機構
    」集團從事不法勾當，共同意圖為自己不法之所有，於八十八年八月三日在中國
    時報刊登「蠻牛會員制酒店，應徵男服務司機，電話00000000」之廣告
    誘騙客戶上門，而甲○○於當日見報去電應徵，對方由一位自稱「廖先生」之男
    子接洽，該名「廖先生」之人約甲○○於翌日下午六時三十分許，在台北市○○
    ○路與吉林路口會面商談，並由自稱「魏主任」之人（與廖先生應屬同一人）授
    意乙○○前往誘騙甲○○，而乙○○屆時依指示前往上開地點會見甲○○，對甲
    ○○佯稱其所駕駛Ｌ五─二三一五號自用小客車太舊，公司有好車供其使用，要
    甲○○將車典當金額作為保證金云云，帶甲○○前往台北市○○○路及台北縣中
    和市等地當鋪估價預備典當，然終因甲○○無法接受而作罷，乙○○發現該詐騙
    伎倆不成，另在「魏主任」指示下改向甲○○佯稱位於台北市○○○路與仁愛路
    口附近之福華飯店內有客戶，於八十八年八月五日凌晨一時十五分許，帶同甲○
    ○前往該飯店接客，並囑咐甲○○將其所駕駛車停在一樓停車場，待甲○○進入
    飯店後，即佯以公共電話與公司「廖先生」聯絡聊了一下，而假借公司方面要與
    甲○○談話，趁甲○○與廖先生洽談疏於防備之際，趁機搶奪甲○○拿在手上之
    汽車鑰匙，衝往外面停車場將張木輝所有之車輛開走，迅速離去，因認被告涉犯
    刑法第三百二十五條第一項之搶奪罪嫌。
二、本件公訴人認被告乙○○涉有右揭犯罪，無非係以被告於警訊及偵查中供承不諱
    、被害人之指訴、報載廣告資料及贓物認領保管單為其主要憑據。訊據被告於本
    院審理時固不諱言於右揭時地見報應徵加入「天狼星機構」集團擔任男服務司機
    ，並依該集團自稱「魏主任」指示地點會見甲○○，要求莊某先將其自小客車典
    當後，充作保證金，由該公司提供新車供接送客戶使用，故帶同莊某至台北市○
    ○○路及台北縣中和市等地當鋪估價預備典當，嗣在「魏主任」指示下改至福華
    飯店接送客戶等情，惟堅詞否認有搶奪犯行，辯稱：伊在福華飯店先打電話與魏
    主任聯絡，魏主任即指示伊先將莊某之自小客車開走，並要求將電話交由莊某接
    聽，莊某接聽電話後即交付身分證、行照及鑰匙，伊向莊某稱要將車開走，莊某
    點頭答應後，才將車開走，警訊時並未承認搶奪犯行，是警方自己寫的等語。
三、按犯罪事實應依證據認定之，無證據不得推定其犯罪事實，又不能證明被告犯罪
    者，應諭知無罪之判決，刑事訴訟法第一百五十四條、第三百零一條第一項分別
    定有明文。又認定不利被告之事實，須依積極證據，苟積極證據不足為不利於被
    告事實之認定時，即應為有利於被告之認定，更不必有何有利之證據，最高法院
    三十年上字第八一六號判例可資參照。經查：
（一）被害人甲○○於警訊時固供稱：被告於進入福華飯店後即打公用電話給廖先生
      ，先聊了一下，後來就叫伊聽電話（與廖先生談話），被告即趁伊不注意之際
      ，將拿在手上之汽車鑰匙強行搶走，並迅速跑出去將自小客車強行開走等語（
      見偵查卷第七頁反面、第八頁），嗣於本院審理時改稱：伊見報應徵男公關工
      作，公司允諾提供新車使用，惟須伊提供保證金，故在被告陪同下至台北市、
      中和等地尋找當鋪，但因為伊未攜帶汽車原始證件，未能典當獲款，嗣被告在
      福華飯店打電話回公司稱要換車，並要伊交付行照及鑰匙，後來伊就將行照及
      鑰匙交給被告，被告並無動手行搶，因為事後害怕車子找不回來，才向警方報
      案等語（見本院八十八年十月廿八日訊問筆錄），顯見其供詞反覆，前後歧異
      ，況且，苟被告果真趁被害人不注意之際搶奪被告汽車鑰匙，以被害人年齡二
      十九歲正值年輕力壯，為何不即時追趕，倘被害人追趕並大聲呼叫求援，被告
      是否得以脫身，亦屬難料，而被害人竟未採取任何措施，顯與常情不符，其片
      面指訴實難採信。
（二）再查，證人即當時查獲被告之警員丙○○於本院審理時證稱：伊發現被告駕駛
      勤務中心通報之自小客車，進行盤查時，被告自稱係公司老闆指示駕駛該輛汽
      車，並提出該車行照，警訊時被告並未承認搶奪汽車，只是說車子是老闆叫他
      開的，並配合警方查緝被告所稱之老闆，惟因該名男子察覺有異，才無法追查
      等語（參見本院八十八年十月廿八日訊問筆錄），核與被告於本院審理時供述
      情節大致相符，且經本院向台北市政府警察局大安分局調閱被告警訊錄音帶，
      因遍尋無著致無從提供，有公物電話記錄可稽，參照刑事訴訟法第一百條之一
      第二項規定，被告之警訊筆錄自不得作為證據，是被告於警訊時錄供之筆錄，
      不得做為不利被告之憑據。
（三）又被告於偵查中僅供稱於案發日利用被害人講電話之際，公司的人命其將車子
      開走，並未供認係以搶奪或其他非法方式奪取被害人汽車鑰匙後，駕駛該車逃
      離現場（參見偵查卷第十七頁），因此，被告於偵查時之供述，亦不足認定被
      告確有上開搶奪犯行。參以被告為警查獲時，當場提出該車之行車執照證明汽
      車來源，又被害人甲○○於警訊時從未提過被告有搶奪其行車執照等情，足認
      甲○○應係自願交付汽車行照及鑰匙讓被告將車駛離，而非遭被告搶奪其車，
      是被告上開所辯，自堪採信。
四、綜上所述，被告既係經被害人甲○○同意，取得其汽車鑰匙及行車執照後將車駛
    離，主觀上並無不法所有之意圖，客觀上亦無搶奪之行為，核與搶奪罪之構成要
    件不符。此外，復查無其他積極證據足認被告有何搶奪犯行，不能證明被告犯罪
    ，應依法諭知無罪之判決。
據上論斷，應依刑事訴訟法第三百零一條第一項，判決如主文。
本案經檢察官李媛媛到庭執行職務。
中      華      民      國      八十九      年     一     月    十八    日
                      臺灣臺北地方法院刑事第八庭
                                        法    官  胡  宏  文
右正本證明與原本無異。
如不服本判決，應於判決送達後十日內，向本院提出上訴狀。
                                        書 記 官  魏  大  年
中      華      民      國      八十九      年     一     月    廿四    日


司法院資訊處製作；財團法人民間司法改革基金會備份。
